最高法院刑事裁定　　　　　　　　　　111年度台抗字第475號
抗　告　人　黃書德 
 
上列抗告人因違反毒品危害防制條例等罪案件，不服臺灣高等法
院中華民國111 年2 月17日定其應執行刑之更審裁定（111 年度
聲更一字第3 號），提起抗告，本院裁定如下：
    主  文
抗告駁回。
    理  由 
按裁判確定前犯數罪者，併合處罰之；又數罪併罰，有2 裁判以
上宣告多數有期徒刑者，於各刑中之最長期以上，各刑合併之刑
期以下，定其應執行之刑期，但不得逾30年，刑法第50條第1 項
前段、第51條第5 款、第53條定有明文。至數罪併罰如何定其應
執行刑，應由法院視個案具體情節，以其各罪所宣告之刑為基礎
，本其自由裁量之職權，依刑法第51條所定方法為之，如未逾越
法定刑度範圍，復符合比例原則，自無違法可言。本件原裁定以
抗告人黃書德因違反毒品危害防制條例等如原裁定附表（下稱附
表）所示之各罪，業經如附表所示法院先後判處如附表所示之刑
，並於如附表所示之日期確定在案（其中附表編號9 至14部分之
本院109 年度台上字第1068號判決，係以上訴不合法律上程式，
駁回抗告人在第三審上訴；此部分之「確定判決」法院及案號均
應更正如附表編號9 至14「最後事實審」之法院及案號），有各
該判決及臺灣高等法院被告前案紀錄表在卷可按。又附表編號 1
、2 、4 、7 、8 所示為得易科罰金之罪，附表編號3 、5 、 6
、9 至15所示則為不得易科罰金之罪，固合於刑法第50條第1 項
但書第1 款之規定，惟抗告人已請求檢察官向法院聲請定應執行
刑，此有抗告人於民國110 年8 月25日「臺灣臺北地方檢察署依
102 年1 月23日修正之刑法第50條調查受刑人是否聲請定應執行
刑調查表」附卷可參，自應依刑法第50條第2 項之規定，依同法
第51條規定定其應執行刑。茲檢察官聲請定其應執行之刑，原裁
定法院審核認聲請為正當，應予准許。爰審酌抗告人所犯如附表
編號9 至15所示7 罪，前經原審法院以107 年度上訴字第917 號
判決判處罪刑，並定應執行有期徒刑18年，抗告人不服提起上訴
，其中編號9 至14所示6 罪部分，經本院109 年度台上字第1068
號判決從程序上駁回上訴確定，編號15部分經本院撤銷發回後，
嗣經原審法院109 年度上更一字第62號判決撤銷第一審就此部分
之判決，改判論犯販賣第二級毒品罪，仍處有期徒刑7 年10月確
定，故附表編號9 至15之罪之刑期總和，與原審法院上訴審判處
宣告刑之刑期總和相同，本件定執行刑自應受原審法院上訴審所
定應執行刑之不利益變更禁止原則之拘束。又抗告人所犯如附表
編號2 至7 均為施用第二級毒品罪，屬於個人自戕行為；附表編
號1 、8 之持有第二級毒品罪及編號9 至15之販賣第一、二級毒
品罪，各為相同之犯罪類型，於合併處罰時，責任非難重複之程
度較高，且均為施用毒品所衍生之相關毒品犯罪。兼衡其犯行間
時間關連性、整體犯行的應罰適當性，各罪之不法性及貫徹刑法
量刑之理念規範，及其所犯如附表編號1 至2 所示之罪，曾經臺
灣新北地方法院以105 年度審簡字第997 號判決定應執行有期徒
刑9 月；附表編號5 至6 所示之罪，曾經臺灣新北地方法院以10
5 年度審易字第3057號判決定應執行有期徒刑1 年3 月，爰定其
應執行有期徒刑20年4 月。經核並未逾越法定刑度範圍之外部界
限，亦無違反比例原則等逾越法院自由裁量之內部界限情事，於
法自無不合。抗告意旨略以：抗告人所犯附表編號15之罪，經本
院撤銷發回後，原審法院從販賣第一級毒品罪改判販賣第二級毒
品罪，且抗告人亦曾自白犯罪得以減輕其刑，但原審法院仍判處
與更審前相同之刑，導致全部刑期仍與更審前同。是以，抗告人
之罪名既經更改為較輕之罪，依法合併定應執行刑時應較前次為
輕，方符罪刑相當之比例原則；又抗告人現年44歲，若科處較長
之自由刑，將使勞動機能耗盡於獄中，增加抗告人復歸社會之困
難，請求審酌上情，再予減輕應執行刑等語。惟查：刑罰加重、
減輕事由、及其犯罪之內容、動機與犯後態度等各情，均屬原確
定判決量刑時審酌事項，本非定執行刑所能審酌，抗告意旨係就
原審定執行刑裁量權之適法行使，持憑己見，任意指摘，並非合
法抗告第三審之理由；至其餘抗告意旨則未就原裁定有如何之違
法為具體指陳，應認其抗告為無理由，予以駁回。
據上論結，應依刑事訴訟法第412 條，裁定如主文。
中    華    民    國   111    年    4     月    28    日
                  刑事第四庭審判長法  官  林  立  華  
                                  法  官  林  瑞  斌  
                                  法  官  王  敏  慧  
                                  法  官  李  麗  珠  
                                  法  官  謝  靜  恒  
本件正本證明與原本無異
                                  書記官
中    華    民    國   111    年    5     月    2     日